臺灣臺北地方法院刑事判決
110年度審訴字第834號
公  訴  人  臺灣臺北地方檢察署檢察官
被      告  沈庭旭



上列被告因詐欺等案件，經檢察官提起公訴（109年度偵字第304
48號），被告於本院準備程序中就被訴事實為有罪之陳述，經本
院告以簡式審判程序之旨，並聽取當事人之意見後，裁定改行簡
式審判程序，並判決如下：
    主  文
沈庭旭犯三人以上共同詐欺取財罪，共貳罪，各處有期徒刑陸月
。應執行有期徒刑柒月。
扣案如附表所示之行動電話壹具沒收。
    事  實
一、沈庭旭（暱稱「Yaris」）於民國109年10月28日某時，加入
    由洪鼎清（暱稱「Vinvent Huh」，經檢察官另行起訴）、
    「林坤」、「莫莫」及其他真實姓名年籍不詳之三人以上所
    組成，以實施詐術為手段之具有持續性、牟利性之有結構性
    之犯罪組織，沈庭旭擔任俗稱「收簿交通」之工作，即負責
    向洪鼎清收取內含人頭金融帳戶存摺及提款卡等物之包裹後
    ，再依指示轉交予集團成員之工作。其等共同意圖為自己不
    法之所有，基於三人以上共同詐欺取財之犯意聯絡，由該詐
    騙集團成員以網路上刊登求職廣告，佯稱可以提供家庭代工
    職缺云云，致張雅筑、楊雅婷各陷於錯誤，張雅筑將其名下
    中華郵政帳號00000000000000號金融帳戶之金融卡寄至統一
    超商瑞東門市；楊雅婷依指示將其名下國泰世華商業銀行前
    鎮分行帳號000000000000號金融帳戶之提款卡寄至統一超商
    權金門市，洪鼎清即依不詳成員「林坤」之指示，各於109
    年11月4日下午3時18分、同時38分，分別前往前開統一超商
    門市領取置有前揭帳戶金融卡之包裹，並放置於臺北市○○區
    ○○○路0號臺北車站某廁所內，嗣於同月5日上午11時某時許
    ，沈庭旭復依不詳成員「林坤」、「莫莫」之指示，至臺北
    車站上開廁所內拿取前揭置有金融卡之包裹。
二、案經張雅筑訴由臺北市政府警察局內湖分局報請臺灣臺北地
    方檢察署檢察官偵查後起訴。
    理  由
一、證據能力部分：
  ㈠組織犯罪防制條例第12條第1項中段規定：「訊問證人之筆錄
    ，以在檢察官或法官面前作成，並經踐行刑事訴訟法所定訊
    問證人之程序者為限，始得採為證據」，係以立法排除被告
    以外之人於警詢或檢察事務官調查中所為之陳述，得適用刑
    事訴訟法第159條之2、第159條之3及第159條之5等傳聞例外
    規定，是證人於警詢時之陳述，於違反組織犯罪防制條例案
    件，即絕對不具有證據能力，不得採為判決基礎。查告訴人
    張雅筑、被害人楊雅婷、共犯洪鼎清於警詢之陳述，就被告
    沈庭旭而言，屬被告以外之人於審判外之陳述，依前揭規定
    ，於被告涉及違反組織犯罪防制條例明定之罪名（詳後述）
    ，不具證據能力，僅援為被告所涉加重詐欺取財罪之證據。
　㈡本案據以認定事實之其餘供述證據，公訴人及被告於本院言
    詞辯論終結前均未爭執其證據能力，經審酌該等證據之取得
    並無違法，且與本案待證事實具有關聯性，依刑事訴訟法第
    159條之5之規定，自有證據能力；至所引非供述證據部分，
    與本案事實具自然關聯性，且非公務員違背法定程序所取得
    ，依同法第158條之4規定反面解釋，亦具證據能力。
貳、實體部分：
一、認定事實所憑之證據及理由： 
　㈠上揭事實，業據被告於警詢及本院審理時坦承不諱（見臺灣
    臺北地方檢察署109年度偵字第30448號卷【下稱偵字卷】第
    33至40頁、本院110年度審訴字第834號卷【下稱審訴字卷】
    第152頁），核與證人即共犯洪鼎清於警詢及偵查中之供證
    、告訴人張雅筑於警詢之證述、被害人楊雅婷於警詢之證述
    情節相符（見偵字卷第11至19、21至25、91至94、111至114
    、193至195頁），且有查獲現場照片、監視器錄影畫面翻拍
    照片、被告與共犯及不詳成員間之Telegram通訊軟體對話截
    圖、告訴人與詐欺集團成員之LINE對話紀錄及便利商店交貨
    便明細等件可佐（見偵字卷第53、55至57、第59至83、85、
    97至103頁），足認被告上開任意性自白確與事實相符，堪
    以採信。
　㈡又觀本案詐欺集團係以施用詐術為手段，組成目的包含向被
    害人騙取金融帳戶提款卡，具有牟利性，且推由不詳成員詐
    騙告訴人後，再由不詳成員指示共犯洪鼎清前往領取提款卡
    包裹後轉交被告，更設有Telegram通訊軟體群組以便聯繫，
    堪認本案詐欺集團之分工細密、計畫周詳，顯非為立即實施
    犯罪而隨意組成，具有結構性及持續性，被告參與詐欺集團
    所為本案詐騙告訴人及被害人之行為，罪即成立，自不以其
    需長期、持續或就組織之全部犯罪活動均參與為必要。
　㈢本案事證明確，被告犯行堪以認定，應予依法論科。
二、論罪科刑：
  ㈠法律適用：
　　核被告所為，係犯刑法第339條之4第1項第2款之三人以上共
    同詐欺取財罪及組織犯罪防制條例第3條第1項後段之參與犯
    罪組織罪。
　㈡共犯及罪數關係：
  ⒈被告與共犯洪鼎清及「林坤」、「莫莫」等真實姓名年籍不
    詳之成年成員就上開犯行間，係在合同意思範圍內，各自分
    擔犯罪行為之一部，並相互利用他人之行為，以達遂行詐欺
    取財及洗錢犯行，有犯意聯絡及行為分擔，應論以共同正犯
    。
　⒉被告一行為同時觸犯三人以上共同詐欺取財罪及參與犯罪組
    織罪，從一重之三人以上共同詐欺取財罪處斷。被告就各被
    害人所為三人以上共同詐欺取財犯行，侵害之財產法益不同
    ，且犯意各別，行為互殊，應予分論併罰。
　㈢犯罪事實擴張之說明：
    起訴書犯罪事實欄雖未敘及被告參與犯罪組織部分，然此部
    分與起訴論罪部分，具有裁判上一罪關係，依審判不可分原
    則，乃為起訴效力所及，被告亦已就該部分犯行經本院告知
    後為認罪之陳述（見審訴字卷第149、152頁），本院自得併
    予審理。
　㈣刑之減輕事由之說明：
　　查被告本案詐取之金融卡價值低微，一經掛失即無法使用，
    且被害人張雅筑於警詢時陳稱：帳戶已設為警示等語；被害
    人楊雅婷亦於警詢時陳稱：已向銀行申請掛失等語（見偵字
    卷第93、113頁），是被告惡性及犯罪情節，相較其所犯三
    人以上共同詐欺取財罪之法定刑為1年以上、7年以下有期徒
    刑（得併科罰金）之重典，若依此法定刑度予以科刑，不免
    過苛，而有情輕法重之憾，其犯罪情狀在客觀上足以引起一
    般同情，爰依刑法第59條之規定，酌減其刑。
　㈤量刑審酌：
　　爰以行為人責任為基礎，審酌被告不循正途獲取財物，竟參
    與詐欺集團擔任詐欺集團取簿手之工作，使被害人受有損害
    ，並危害財產交易安全，實屬不該，惟念被告犯後坦認犯行
    ，且非居於詐欺犯罪主導地位，兼衡各被害人被詐欺財物價
    值、被告審理時自陳高中畢業之智識程度、現從事○○○○、未
    婚無子女、須付生活費給父母等生活狀況（見審訴字卷第15
    2頁），暨其犯罪動機、參與程度、目的及手段等一切情狀
    ，各量處如主文第1項所示之刑，另考量被告所為上揭犯行
    手法近似、相隔時間非長、所侵害法益之同質性高、數罪對
    法益侵害之加重效應較低等不法及罪責程度，定其應執行如
    主文第1項所示之刑。另司法院大法官業於110年12月10日以
    釋字第812號解釋宣告組織犯罪防制條例第3條第3項關於強
    制工作之規定違憲，並自該日起失其效力，本案即無須審究
    被告應否宣告強制工作，附此敘明。
三、沒收與否之說明：
　　扣案如附表所示之行動電話1具，為被告所有，且為其犯本
    案犯行與其他共犯聯繫之用，業據其於警詢時自承無誤（見
    偵字卷第38頁），應依刑法第38條第2項之規定，宣告沒收
    。另被告於本院準備程序堅稱本案其尚未取得報酬等語（見
    審訴字卷第146頁），卷內亦無積極事證可認被告已取得本
    案犯行之報酬，爰不予宣告沒收犯罪所得，附此敘明。
據上論斷，應依刑事訴訟法第273條之1第1項、第299條第1項前
段、第300條（依法院辦理刑事訴訟案件應行注意事項第159點，
判決書據上論結部分，得僅引用應適用之程序法條），判決如主
文。
本案經檢察官陳立儒提起公訴，檢察官黃耀賢到庭執行職務。
中　　華　　民　　國　　110 　年　　12　　月　　29　　日
                      刑事第二十庭  法  官  賴鵬年  
以上正本證明與原本無異。 
如不服本判決應於收受送達後20日內向本院提出上訴書狀，並應
敘述具體理由；其未敘述上訴理由者，應於上訴期間屆滿後20日
內向本院補提理由書（均須按他造當事人之人數附繕本）「切勿
逕送上級法院」。告訴人或被害人如對於本判決不服者，應具備
理由請求檢察官上訴，其上訴期間之計算係以檢察官收受判決正
本之日期為準。 
                                書記官　萬可欣
中　　華　　民　　國　　110 　年　　12　　月　　29　　日
附錄本案論罪科刑法條：
中華民國刑法第339條之4
犯第339條詐欺罪而有下列情形之一者，處1年以上7年以下有期
徒刑，得併科1百萬元以下罰金：
一、冒用政府機關或公務員名義犯之。
二、三人以上共同犯之。
三、以廣播電視、電子通訊、網際網路或其他媒體等傳播工具，
    對公眾散布而犯之。
前項之未遂犯罰之。
組織犯罪防制條例第3條
發起、主持、操縱或指揮犯罪組織者，處3年以上10年以下有期
徒刑，得併科新臺幣1億元以下罰金；參與者，處6月以上5年以
下有期徒刑，得併科新臺幣1千萬元以下罰金。但參與情節輕微
者，得減輕或免除其刑。
具公務員或經選舉產生之公職人員之身分，犯前項之罪者，加重
其刑至二分之一。
犯第1項之罪者，應於刑之執行前，令入勞動場所，強制工作，
其期間為3年。
前項之強制工作，準用刑法第90條第2項但書、第3項及第98條第
2項、第3項規定。
以言語、舉動、文字或其他方法，明示或暗示其為犯罪組織之成
員，或與犯罪組織或其成員有關聯，而要求他人為下列行為之一
者，處3年以下有期徒刑，得併科新臺幣3百萬元以下罰金：
一、出售財產、商業組織之出資或股份或放棄經營權。
二、配合辦理都市更新重建之處理程序。
三、購買商品或支付勞務報酬。
四、履行債務或接受債務協商之內容。
前項犯罪組織，不以現存者為必要。
以第5項之行為，使人行無義務之事或妨害其行使權利者，亦同
。
第5項、第7項之未遂犯罰之。
附表：
名稱及數量 所有人 備註 Samsung廠牌行動電話1具 沈庭旭 型號：A20；顏色：黑色、IMEI碼：000000000000000、000000000000000